臺灣臺中地方法院刑事判決
111年度原金訴字第42號
聲  請  人  臺灣臺中地方檢察署檢察官
被      告  林亞倫


選任辯護人  羅淑菁律師(法扶律師)
上列被告因洗錢防制法等案件，經檢察官聲請簡易判決處刑（11
0年度偵字第41050號）及移送併辦(111年度偵字第4500號，111
年度偵字第3205號，111年度偵字第11063、12046號，111年度偵
字第21350號第)，本院認不得逕以簡易判決處刑（原案號：111
年度沙原金簡字第1號），改依通常程序審理，判決如下：
    主    文
林亞倫幫助犯洗錢防制法第十四條第一項之一般洗錢罪，處有期
徒刑伍月，併科罰金新臺幣貳萬元，罰金如易服勞役，以新臺幣
壹仟元折算壹日。未扣案之犯罪所得新臺幣參萬元，沒收，於全
部或一部不能沒收或不宜執行沒收時，追徵其價額。
    犯罪事實
一、林亞倫可預見將金融帳戶交予他人使用，可能幫助詐欺集團以
    詐欺社會大眾轉帳或匯款至該帳戶，且其所提供之金融帳戶
    將來可幫助詐欺集團切斷資金金流以隱匿詐欺犯罪所得之去向及所
    在而進行洗錢，竟貪圖友人高三峰所允匯款金額3%比例之高
    額報酬，即基於即使發生亦不違反本意之幫助詐欺取財及幫
    助一般洗錢之犯意，於民國110年6月21日10時5分許前之某
    時點，在其位於臺中市○○區○○路0巷00號住處附近，將其所
    有之第一商業銀行南屯分行帳號000-00000000000000號帳戶
    (下稱一銀帳戶)之存摺、金融卡（含密碼），交付高三峰，
    而容任他人以該帳戶供作非法使用。嗣詐欺集團成員經高三
    峰取得上開帳戶資料，即利用該帳戶，而共同意圖為自己不
    法之所有，並基於詐欺取財及一般洗錢之犯意聯絡，分別於
    附表所示時間，以附表所示方式，詐騙附表所示洪倍源等人
    ，致洪倍源等人陷於錯誤，遂分別於附表所示時間，將附表
    所示款項匯至上開帳戶，再由詐欺集團不詳成員自上開帳戶
    提領，以製造資金斷點並隱匿詐欺犯罪所得之去向及所在，
    而為洗錢行為。嗣經洪倍源等人察覺有異並報警處理，始循
    線查悉上情。
二、案經洪倍源訴由新北市政府警察局新莊分局報告臺灣臺中地
    方檢察署檢察官偵查後聲請簡易判決處刑，及潘國明訴由高
    雄市政府警察局苓雅分局，陳柑飴訴由新北市政府警察局蘆
    洲分局，林煌仁、鄭如婷、彭芳怡訴由新北市政府警察局板
    橋分局，張文卿、江郡祐訴由新北市政府警察局永和分局分
    別報告臺灣臺中地方檢察署檢察官偵查後移送併辦。
    理    由
一、證據能力
　　本判決認定事實所引用之被告以外之人於審判外之言詞或書
    面證據等供述證據，公訴人、被告及辯護人在本庭審理時均
    同意作為證據使用，復經本庭審酌認該等證據之作成無違法
    、不當或顯不可信之情況，依刑事訴訟法第159條之5第1項
    規定，均有證據能力；又本案認定事實引用之卷內其餘非供
    述證據，並無證據證明係公務員違背法定程序取得，依同法
    第158條之4規定反面解釋，亦均有證據能力。
二、認定犯罪事實所憑證據及理由
　　訊據被告林亞倫矢口否認有何上開幫助詐欺等犯行，辯稱:
    因為證人即友人高三峰說是合法投資，伊才將上開帳戶資料
    交給證人高三峰，伊也是受騙云云。辯護人亦辯稱:被告係
    經由認識3、4年之證人即友人幸仁偉介紹，才認識證人高三
    峰，證人高三峰於110年4月間某日起，就開始在朋友聚會的
    公開場合，告知被告等友人要作虛擬貨幣或博奕投資，被告
    沒有多想，且期間也有其他朋友將帳戶資料交給證人高三峰
    使用，沒有異狀，被告才會將帳戶資料交予證人高三峰，被
    告也沒想到會被證人高三峰欺騙云云。經查:
  ㈠被告在客觀上確有幫助詐欺及幫助一般洗錢之行為
　　被告於上開時、地，將上開帳戶資料交付予證人高三峰，其
    後，詐欺集團成員經由高三峰取得上開帳戶資料，即以該帳
    戶供作人頭帳戶，而共同意圖為自己不法之所有，並基於詐
    欺取財及一般洗錢之犯意聯絡，分別於附表所示時間，以附
    表所示方式，詐騙附表所示告訴人洪倍源等人，致告訴人洪
    倍源等人陷於錯誤，遂分別於附表所示時間，將附表所示款
    項匯至上開帳戶，再由詐欺集團不詳成員自上開帳戶提領，
    以製造資金斷點並隱匿詐欺犯罪所得之去向及所在等情，為
    被告所不否認，且就附表編號1部分，並有告訴人洪倍源於
    警詢時之指證可按(見偵41050卷P31至32)，及告訴人洪倍源
    提出之永豐銀行之匯款單、上開一銀帳戶之開戶資料及交易
    明細表附卷可佐(見偵41050卷P31至32);就附表編號2部分，
    並有告訴人潘國明於警詢時之指證可按(見偵4500卷P259至2
    60)，及上開一銀帳戶交易明細等資料、告訴人潘國明提出
    之定期（儲蓄）存款明細表台新國際商業銀行國內匯款申請
    書、LINE對話紀錄附卷可佐(見偵4500卷P155至160、P216至
    262、P263、P264至266);就附表編號3部分，並有告訴人陳
    柑飴於警詢時之指證可按(見偵3205卷P67至69、P71至73、P
    75至76)，及上開一銀帳戶之開戶資料及交易明細表附卷可
    佐(見偵3205卷P125至132);就附表編號4至7部分，並有被害
    人王怡婷、告訴人鄭如婷、彭芳怡、林煌仁於警詢時之之指
    證可按(見偵11063卷P19至20、P35至45、P69至73、偵12046
    卷P17至19)，及被害人王怡婷提出之網路轉帳交易明細、對
    話紀錄截圖、告訴人鄭如婷提出之轉帳交易明細、對話紀錄
    截圖、告訴人彭芳怡提出之對話紀錄截圖、轉帳交易明細、
    上開一銀帳戶之開戶資料及交易明細表(見偵11063卷P27、P
    31、P53至54、P60至66、P83至89、P90、P91、97)、告訴人
    林煌仁提出之之元大銀行帳戶封面及內頁交易明細、「安雨
    萱」臉書之個人資料、賭博網站網址、OAMDI之APP及購買泰
    達幣之擷取畫面(見偵12046卷P61、P63、P65、P67至71)附
    卷可佐;就附表編號8至9部分，並有告訴人張文卿、江郡祐
    於警詢時之指證可按(見偵21350卷P343至344、P149至153)
    ，及上開一銀帳戶之交易明細等資料、告訴人江郡祐提出之
    渣打國際商業銀行國內（跨行）匯款交易明細、對話紀錄、
    告訴人張文卿提出之對話紀錄、匯款資料附卷可佐(見偵213
    50卷P85至93、P191、P193至213、PP395至417、P417)。足
    認被告確有提供及交付上開帳戶資料之行為，並因此助使詐
    欺集團得以該帳戶供作詐欺及一般洗錢犯行所使用，是 被
    告在客觀上確有幫助詐欺及幫助一般洗錢之行為。
  ㈡被告在主觀上亦具幫助詐欺及幫助一般洗錢之故意
　1.按刑法上之故意，分為直接故意與間接故意。行為人對於構
    成犯罪之事實，明知並有意使其發生者，為直接故意；行為
    人對於構成犯罪之事實，預見其發生而其發生並不違背其本
    意者，為間接故意。又幫助犯之成立，以行為人主觀上認識
    被幫助者正欲從事犯罪或係正在從事犯罪，且該犯罪有既遂
    之可能，而其行為足以幫助他人實現構成要件者，即具有幫
    助故意，並不以行為人確知被幫助者係犯何罪名為必要。且
    一般人在正常情況下，均得自行申辦金融帳戶領得存摺或提
    款卡使用，並無特定身分之限制，如無特殊理由，實無使用
    他人帳戶之理；又金融帳戶資料事關個人財產權益之保障，
    其專有性甚高，除非本人或與本人有親密關係者，難認有何
    理由可自由流通使用該帳戶金融卡，是一般人均有妥為保管
    及防止他人任意使用之認識，縱特殊情況偶需交付他人使用
    ，亦必深入瞭解用途及合理性，始予提供；若該等專有物品
    落入不明人士手中，而未加以闡明正常用途，極易被利用為
    與財產有關之犯罪工具，此為吾人依一般生活認知所易於體
    察之常識，而有犯罪意圖者，非有正當理由，竟要求他人提
    供帳戶供匯款使用，並允以高額報酬，客觀上可預見其目的
    ，係供為某筆資金之存入後再行領出之用，且該筆資金之存
    入及提領過程係有意隱瞞其行為人真實身分曝光之用意，一
    般人本於一般認知能力均易於瞭解；且邇來利用各種名目詐
    欺取財之犯罪類型層出不窮，該等犯罪多數均係利用人頭帳
    戶作為出入帳戶，並經媒體廣為披載，為社會上一般人所得
    知悉。是依被告高中畢業，已成年，並有一定工作經驗(見
    本院卷P200)，對於上開各情自有一定認識，仍僅因證人高
    三峰陳稱提供帳戶資料即可獲取顯不相當之匯款金額3%高額
    報酬等語，且未探究證人高三峰所稱虛擬貨幣或博奕投資是
    否合法正當情形下(見本院卷P190至191)，即將上開帳戶資
    料交予證人高三峰任意使用，可見被告於提供帳戶資料時，
    主觀上應可預見帳戶可能遭不法使用，為獲取高三峰所應允
    之顯不相當高額報酬，遂將上開帳戶資料交付他人任意使用
    ，容任此涉及詐欺等非法犯行風險之發生。又被告於本院審
    理時亦供認「(檢察官問:你為何不覺得奇怪這個提供帳戶，
    也不用做什麼，你就有這麼多的錢？)有懷疑過。」等語(見
    本院卷P192)，益證被告交付帳戶資料時，主觀上至少應具
    幫助詐欺等非法犯行之不確定故意。
　2.證人高三峰經證人幸偉仁之介紹，而認識被告後，即於1、2
    個月來往期間，多次與被告、證人幸偉仁等人一同為吃飯、
    喝酒、唱歌等聚會，並在聚會中向被告等人提及提供帳戶供
    作博奕或虛擬貨幣等投資使用，可獲取匯款金額3%報酬情事
    ，被告遂因此交付上開帳戶資料等情，固有證人高三峰、幸
    偉仁於本院審理時之證述可按(見本院卷P159至183)。惟證
    人高三峰、幸偉仁所證上情縱屬為真，被告於交付帳戶資料
    時，其與證人高三峰間亦僅屬飲酒、喝歌等往來未久之朋友
    ，並無特別信賴關係，豈會僅因證人高三峰就提供帳戶即可
    獲取高額報酬之不合理情事，空言保證帳戶係供作合法投資
    使用，即因此輕信而無從預見帳戶遭非法使用可能，何況被
    告已供認於提供帳戶時有所懷疑，但對於證人高三峰所述虛
    擬貨幣等合法投資乙事卻未加以查證，益徵被告係在預見證
    人高三峰所述提供帳戶情事可能涉及詐欺等不法犯行情形下
    ，為獲取高三峰所應允之高額報酬，遂基於不法犯行未必會
    遭查覺或事後仍可推責於證人高三峰之僥倖心態，仍選擇提
    供帳戶讓他人任意使用，容任詐欺等不法犯行之發生，是其
    具幫助詐欺等非法犯行之故意甚明，其與辯護人所辯單純相
    信證人高三峰而被騙之情，顯係涉責之詞，不足為採。又被
    告雖供稱:於交付帳戶資料予證人高三峰之期間，也有其他
    朋友將帳戶資料交給證人高三峰使用，沒有異狀等情(見本
    院卷P193)，然被告就所供他人提供帳戶資料未涉不法犯行
    而無異狀之情，並無證據加以佐證，再者，該情倘屬為真，
    證人高三峰所稱合法投資情事，何以須對外多方收取他人帳
    戶資料，亦顯屬異常，實無從僅因證人高三峰所收取之部分
    帳戶資料一時未遭查覺涉及不法情事，即認證人高三峰所稱
    高額報額收取帳戶供作合法投資乙事為屬合理可信，是辯護
    人以被告所供該情抗辯被告並無幫助詐欺等故意之情，亦非
    可採。至辯護人所提臺灣高等法院高中分院111年度金上訴
    字第868號判決，其案例係因借款而提供帳戶資料，與本案
    情形不同，自無從佐證本案被告並無幫助詐欺等不法犯行之
    故意，附此敘明。
  ㈢另證人高三峰以提供帳戶可獲取高額報酬為由，向被告收取
    上開帳戶或介紹被告提供上開帳戶之行為，是否涉及詐欺或
    幫助詐欺等非法犯行，宜由檢察官依職權另為適法處理，附
    此敘明。
　㈣綜上，本案事證明確，被告上開犯行堪予認定，應依法論罪
    科刑。　
三、論罪科刑
  ㈠核被告林亞倫所為，係犯刑法第30條第1項前段、刑法第339
    條第1項之幫助詐欺取財罪及刑法第30條第1項前段、洗錢防
    制法第14條第1項之幫助一般洗錢罪。被告係以提供上開帳
    戶資料之1行為，幫助詐騙集團為詐欺及一般洗錢犯行，造
    成附表所示告訴人洪倍源等9人受騙而分別匯款至上開帳戶
    及隱匿詐欺贓款去向，是其係以1幫助行為，涉犯9次幫助詐
    欺取財及9次幫助一般洗錢等罪名，為想像競合犯，應依刑
    法第55條前段規定，從1重之幫助一般洗錢罪處斷。
  ㈡被告本案犯行為幫助犯，應依刑法第30條第2項規定，按正犯
    之刑減輕之。
  ㈢移送併辦部分即附表編號2(111年度偵字第4500號)、編號3(1
    11年度偵字第3205號)、編號4至7(111年度偵字第11063、12
    046號)及編號8至9(111年度偵字第21350號)部分，與聲請簡
    易判決處刑部分即附表編號1部分，為屬裁判上一罪關係，
    為聲請簡易判決處刑效力所及，本院自得一併審理，併此敘
    明。
　㈣爰以被告之責任為基礎，審酌：1.被告以上開幫助行為，容
　  任上開帳戶供作詐欺取財之用及隱匿詐欺贓去向，助長社會
    犯罪風氣，並增加查緝犯罪之困難，行為確屬不當，應予非
    難。2.被告否認犯行之犯後態度。3.被告於本案犯行前並無
    詐欺等財產犯罪紀錄之素行情形，有臺灣高等法院被告前案
    紀錄表在卷可參。4.被告自陳之智識程度、家庭經濟狀況（
    見本院卷P200）暨附表所示告訴人洪倍源等人所受財產損害
    情形等一切情狀，量處如主文所示之刑，並諭知罰金易服勞
    役之折算標準，以資懲儆。
四、沒收
　　按犯罪所得，屬於犯罪行為人者，沒收之，於全部或一部不
    能沒收或不宜執行沒收時，追徵其價額。刑法第38條之1第1
    項、第3項定有明文。查證人高三峰因被告提供上開帳戶資
    料而共計交付被告約3、4萬元報酬乙節，為證人高三峰所證
    實(見本院卷P168)，並為被告所不否認(見本院卷P191)，足
    見被告因本案犯行而至少獲取3萬元，是就其犯罪所得3萬元
    ，應依上開規定宣告沒收，於全部或一部不能沒收或不宜執
    行沒收時，追徵其價額。
據上論斷，應依刑事訴訟法第452條、第299條第1項前段，洗錢
防制法第14條第1項，刑法第11條、第30條第1項前段、第2項、
第339條第1項、第55條前段、第42條第3項前段、第38條之1第1
項、第3項，刑法施行法第1條之1第1項，判決如主文。
本案經檢察官陳信郎聲請簡易判決處刑及移送併辦，以及檢察官
廖育賢、柯學航移送併辦，檢察官林卓儀到庭執行職務。
中　　華　　民　　國　　111 　年　　7 　　月　20 　　日
                  刑事第二庭  審判長法  官  陳淑芳
　　　　　　　　　                  法  官  徐煥淵
　　　　　　　　　                  法  官  王振佑
以上正本證明與原本無異。
如不服本判決應於收受判決後20日內向本院提出上訴書狀，並應
敘述具體理由；其未敘述上訴理由者，應於上訴期間屆滿後20日
內向本院補提理由書（均須按他造當事人之人數附繕本）「切勿
逕送上級法院」。
                                   書記官  王淑燕
中　　華　　民　　國　　111 　年　　7 　　月　20 　　日
附表
編號 被害人 詐欺時、地、方式 匯款時間、方式、金額 1 洪倍源 詐欺集團不詳成員以通訊軟體LINE暱稱「小敏」與洪倍源聯絡，佯稱：可經由「GLENBER WEALTH LIMITED」投資網站每月賺取本金30%之利潤云云，致洪倍源陷於錯誤，依該詐欺集團成員指示，而為右列匯款行為。 於同年6月21日10時49分許，臨櫃匯款新臺幣（下同）71萬元至上開帳戶，旋遭提領。 2 潘國明 詐欺集團不詳成員以通訊軟體LINE暱稱「小敏」與潘國明聯絡，佯稱：「GLENBER WEALTH LIMITED」投資網站利潤豐厚云云，致潘國明陷於錯誤，依該詐欺集團成員指示，而為右列匯款行為。 於同年6月21日11時57分許，臨櫃匯款150萬元至上開帳戶，旋遭提領。 3 陳柑飴 詐欺集團不詳成員於110年5月間，以通訊軟體LINE暱稱「志偉」與陳柑飴聯絡，佯稱：投資「OzzO」比特幣可獲利云云，致陳柑飴於錯誤，依詐欺集團成員指示，而為右列匯款行為。 於同年6月25日15時33分許及21時50分許，先後以網路銀行轉帳5萬元、10萬元至上開帳戶，旋遭提領。 4 王怡婷 詐欺集團不詳成員於110年5月間，以通訊軟體LINE匿稱「宋建國」與王怡婷聯絡，並佯稱:以「OZZO」APP投資虛擬貨幣可獲利云云，致王怡婷陷於錯誤，依詐欺集團成員指示，而為右列匯款行為。 110年6月24日10時18分許(併辦意旨書誤載為16時40分許，應予更正)、同年月25日11時03分許(併辦意旨書誤載為20時53分許，應予更正)，先後以網路銀行轉帳28,000元、2萬元至上開帳戶，旋遭提領。 5 林煌仁 詐欺集團不詳成員於110年6月間，先後以臉書匿稱「徐慧雅」、「安雨萱」與林煌仁聯絡，佯稱:於賭博網站進行儲值賭博，於「OAMDI」網站進行投資及購買泰達幣，可獲利云云，致林煌仁陷於錯誤，依詐欺集團成員指示，而為右列匯款行為。 110年6月25日12時51分許，以自動櫃員機轉帳40萬元至上開帳戶，旋遭提領。 6 鄭如婷 詐欺集團不詳成員以通訊軟體LINE匿稱「佳琪」與鄭如婷聯絡，並佯稱:以「OZZO」APP挖礦平臺進行投資，可獲利云云，致鄭如婷陷於錯誤，依詐欺集團成員指示，而為右列匯款行為。 110年6月25日14時31分許、同日14時44分許、同日15時3分許、同日19時51分許、同年月27日(併辦意旨書誤載為28日，應予更正)9時31分許，先後以網路銀行轉帳2,800元、25,200元、2,800元、3萬元、32,000元至上開帳戶，旋遭提領。 7 彭芳怡 詐欺集團不詳成員於110年6月間，佯為通訊軟體LINE群組「股王工作室」之客服人員與鄭如婷聯絡，並佯稱:以「OZZO」APP平臺進行投資，可獲利云云，致彭芳怡陷於錯誤，依詐欺集團成員指示，而為右列匯款行為。 於110年6月25日16時12分許，以網路銀行轉帳5萬元至上開帳戶，旋遭提領。 8 張文卿 詐欺集團不詳成員於110年4月9日，以簡訊及LINE與張文卿聯絡，並佯稱：有美金賺錢投資，要依指示至平台開戶並匯款云云，致張文卿陷於錯誤，依詐欺集團成員指示，而為右列匯款行為。 於110年6月21日10時5分許，轉帳匯款12萬元至上開帳戶，旋遭提領。 9 江郡祐 詐欺集團不詳成員110年6月2日，以臉書與江郡祐聯絡，並佯稱：在富邦上班，副業在投資夕幣，屬高報酬投資，要依指示下載軟體及匯款云云，致江郡祐陷於錯誤，依詐欺集團成員指示，而為右列匯款行為。 於110年6月23日11時25分許，臨櫃匯款300萬元至上開帳戶，旋遭提領。 
附錄論罪科刑法條:
刑法第30條
幫助他人實行犯罪行為者，為幫助犯。雖他人不知幫助之情者，
亦同。
刑法第339條
意圖為自己或第三人不法之所有，以詐術使人將本人或第三人之
物交付者，處 5 年以下有期徒刑、拘役或科或併科 50 萬元以
下罰金。
以前項方法得財產上不法之利益或使第三人得之者，亦同。
前二項之未遂犯罰之。
洗錢防制法第14條
有第二條各款所列洗錢行為者，處 7 年以下有期徒刑，併科新
臺幣 5 百萬元以下罰金。
前項之未遂犯罰之。